臺灣高等法院臺中分院刑事判決　　　　　民國九十三年度上訴字第九二一號
　　上　訴　人　臺灣彰化地方法院檢察署檢察官
　　被　　　告　丙○○
　　指定辯護人　本院公設辯護人　乙○○
右上訴人因被告殺人未遂等案件，不服臺灣彰化地方法院中華民國九十三年四月十三
日第一審判決（民國九十二年度訴字第一四七七號，起訴案號：臺灣彰化地方法院檢
察署民國九十二年度偵字第一八四八號），提起上訴，本院判決如左：
　　主      文
上訴駁回。
　　事實及理由
一、本案經本院審理結果，認第一審判決認事用法及量刑均無不當，應予維持，並引
    用第一審判決書記載之事實、證據及理由（如附件）。
二、上訴人即公訴人上訴意旨略稱：原審判決判處被告連續傷害人之身體，處有期徒
    刑二年，固非無見。惟查，依證人廖大旺、丁○○、戊○○在審理中所證，被告
    丙○○一到現場，即口出三字經辱罵，並出手推丁○○二次，經人阻止後，竟自
    腰間取出其預藏之拆紙刀朝丁○○由上而下揮擊，並口出「要給你死」之語，且
    於丁○○轉身逃跑之後，仍持續自後追殺，並揮擊二刀，其中一刀刺中丁○○左
    背部後面，而且被告揮刺刀子所用之力道很重。嗣經戊○○揮棒阻止，始放棄追
    逐，轉而攻擊戊○○。則從其預藏刀械在腰間；且出刀揮刺口出「要給你死」之
    語；及在丁○○已轉身逃離現場時，仍持續在後追殺不輟等情觀之。並參酌被告
    於案發後，並未對丁○○施以救治，且於離開現場時，放話「幹，不是這樣就結
    束了」（參證人廖大旺在審理中所證）。而被告在當日凌晨，丁○○已送醫救治
    時，其竟一再打電話返家，要其女兒、太太告知丁○○在何處救治，其預備繼續
    殺丁○○，並要把丁○○家燒掉之事實，亦據貴庭在審理勘驗丁○○所庭呈之電
    話錄音帶屬實，足認被告不論係在行為前（預藏刀械）、行為時（揮刀之力道、
    造成之傷勢、追殺丁○○、口出要你死等語）及行為後（不為救治及放話要給丁○○死）等情狀，其在行為時，主觀上應有致丁○○於死之故意方是。況被告在
    審理中自承，其於揮刀時，有說「不怕死的就過來」，足證其行為時主觀上應有
    只要丁○○靠近，伊就要致丁○○於死之故意，且其於丁○○轉身逃離後，其竟
    持續在後追殺丁○○，以造就丁○○確係靠近過來之客觀情狀，以遂行殺人之目
    的，更足證被告有殺丁○○之故意。故原審以被告對於下刀時之力道，與瞄準部
    位應難精確掌控；及當時被告係一人赴會等尚有可議之理由（蓋原審既曰告訴人
    在轉身奔逃處於移動狀態，則顯示被告係於一路追殺之狀態下持續揮刀，適足證
    明被告有殺人之故意。至告訴人一方是否多人，與被告是否有殺意無關，況當時
    證人戊○○、廖大旺在場係為勸架，其立場並非與丁○○一致，而被告在多人勸
    架之下，仍持續追殺告訴人，並另傷害戊○○，更可證明被告殺意之堅。），而
    認被告無殺人故意，並進而變更起訴法條為傷害罪，而忽略上開諸多可資認定被
    告具有殺人故意之客觀事證，其認事用法顯有違誤云云。按殺人與傷害致死之區
    別，即在下手加害之時有無死亡之預見為斷，至受傷處所是否致命部位，及傷痕
    之多寡，輕重如何，僅足供認定有無殺意之參考，原不能為區別殺人與傷害致人
    於死之絕對標準，最高法院十九年度上字第七一八號著有判例。經查被告為告訴
    人丁○○之妹婿，丁○○自稱與被告並無深仇大恨，而告訴人戊○○於本院審理
    時供稱：「被告到現場後，一下車便推了丁○○，我與廖大旺便去拉開他們勸架
    ，廖大旺便從後面抱住被告，我便拉開丁○○，這時被告在拉腰際，叫廖大旺放
    開他，廖大旺說，大家都是親戚，有話好好溝，然後被告與丁○○便衝突起來。
    當時不知被告拿刀，是丁○○被刺後說很痛後要人送他去就醫，才知道被告有持
    刀，當時下雨，燈光很暗。」、「因為被告看到我從菜棚下撿起一支木棒，他就
    不追丁○○，轉過來針對著要打我．．．」等語，足證被告持割紙刀係欲與丁○○打架，持以作為武器，且無殺死丁○○之意思，若其有殺死丁○○之意思，何
    以看到戊○○撿拾一支木棒，即轉過來要打戊○○，而不繼續追殺丁○○？觀之
    被告與丁○○為妻舅關係，且無深仇大恨，應無殺死丁○○之意思，是上訴人之
    上訴為無理由，應予駁回。
據上論斷，應依刑事訴訟法第三百六十八條、第三百七十三條，判決如主文。
本案經檢察官甲○○到庭執行職務。
中      華      民      國　    九十三     年     八      月     四 　　日
　　　　　　　　　　　　　　　　臺灣高等法院臺中分院刑事第十一庭
　　　　　　　　　　　　　　　　　　　　審判長法  官  李  璋  鵬
　　　　　　　　　　　　　　　　　　　　　　　法　官  蕭  錦  鍾
　　　　　　　　　　　　　　　　　　　　　　　法  官  胡  森  田
右正本證明與原本無異。
被告不得上訴。
檢察官得上訴。
如不服本判決應於收受送達後十日內向本院提出上訴書狀，其未敘述上訴之理由者並
得於提起上訴後十日內向本院補提理由書（均須按他造當事人之人數附繕本）。
　　　　　　　　　　　　　　　　　　　　　　　書記官  林  振  甫
中      華      民      國　    九十三     年     八      月     五 　　日
                                                                        Ｒ
臺灣彰化地方法院刑事判決                        九十二年度訴字第一四七七號
    公  訴  人  臺灣彰化地方法院檢察署檢察官
    被      告  丙○○  男  四十九歲（民國○○○年○月○日生）
                        住彰化縣花壇鄉○○村○○街三○○號
                        居彰化縣彰化市○○路二一七號十三樓之五
                        身分證統一編號：Ｎ一0000000號
                        （起訴書誤載為Ｚ000000000號）
    指定辯護人  陳佳俊律師
右列被告因家庭暴力罪之殺人未遂案件，經檢察官提起公訴（九十二年度偵字第一八
四八號），本院判決如左：
    主      文
丙○○連續傷害人之身體，處有期徒刑貳年。
扣案之割紙刀壹把沒收。
    事      實
一、丙○○與丁○○之妹許阿彩原屬夫妻，直至民國九十二年十二月二十二日離婚，
    丙○○於後述行為時與丁○○具有家庭暴力防治法第三條第四款所定之家庭成員
    關係。緣丙○○因與許阿彩夫妻感情失和，丙○○懷疑丁○○居中挑撥，且渠等
    二人亦曾相約賭博而發生財務糾紛，積怨已深，於九十二年六月十七日晚間九、
    十時許，丙○○返回彰化縣秀水鄉○○村○○街一一五巷十七號住處取用物品時
    ，適逢丁○○夥同友人戊○○、廖大旺在場飲酒，丙○○乃於離去住處後不久，
    以電話與丁○○相約至彰化縣花壇鄉北口村田寮巷土地公廟處理前揭糾紛並互較
    輸贏。迨丁○○先於同年月十八日凌晨零時三十分許至該處土地公廟時，丙○○
    隨後亦駕駛車牌號碼Ｈ八－八五五五號自小客車抵達，而廖大旺、戊○○二人亦
    已到場準備勸架，丙○○旋即趨前與丁○○發生推擠拉扯，並基於傷害他人身體
    之概括犯意，持預藏之割紙刀一把先朝丁○○身前揮刺一下，但因故未能擊中，
    嗣丁○○轉身準備逃離時，丙○○更不顧廖大旺、戊○○二人在旁勸阻，持刀接
    續朝丁○○背部刺擊二下，致使丁○○背部分別受有四公分（深及肋膜腔，造成
    血胸）及五公分（深及皮膚層）長之二處刀傷。戊○○見狀即拾起路旁木棍欲撥
    除丙○○手中刀械，並阻止丁○○繼續遭受傷害，丙○○竟返回車內取出黑色電
    擊棒（未扣案）一支，承續前揭傷害他人身體之概括犯意，持電擊棒朝戊○○之
    頭部左側及肩膀毆打，又開啟電擊棒電源，觸擊戊○○之左手臂，致戊○○倒地
    ，再繼續揮打戊○○之身體，造成戊○○受有左耳後、左肩部、左肘臂等部位瘀
    腫疼痛等傷害。嗣丙○○見員警駕車巡邏行經該地，遂迅速逃離現場，仍為警循
    線查獲，並於九十二年六月十八日下午二時四十分許，員警通知丙○○至彰化縣
    警察局彰化分局花壇分駐所製作筆錄時，查扣其所有供前揭傷害犯罪使用之割紙
    刀一把。
二、案經丁○○、戊○○訴由彰化縣警察局彰化分局報請臺灣彰化地方法院檢察署檢
    察官偵查起訴。
    理      由
一、訊據被告丙○○對於右揭時地持割紙刀刺傷告訴人丁○○背部等情固坦承不諱，
    惟矢口否認係持電擊棒攻擊告訴人戊○○成傷，辯稱：伊所持之工具為扣案之伸
    縮式三節棍，車上並無放置黑色電擊棒云云。然查：扣案之伸縮式三節棍係金屬
    材質製成，除把手部位以黑色膠質覆蓋外，其餘棍身主體皆為銀色，並無從發出
    任何亮光，此觀卷附伸縮式三節棍照片至明。而證人即在場目擊之江喜雀於偵查
    中證稱：「我到達時下車，梁國榮去扶丁○○就醫，我有看到丙○○拿一東西，
    會發亮有聲音的東西，我害怕要跑開，有看到戊○○已經倒地了，一會兒警察就
    來了，丙○○就跑了。」等語，證人廖大旺於本院審理時亦證稱：「（檢察官問
    ：何時看到被告從車上拿出黑色的東西？）刺第一刀以後，被告就追著丁○○繞
    著被告的車子跑，過程中被告又刺丁○○一刀，丁○○叫戊○○想辦法救他，就
    看到被告從車上拿黑色的東西出來。」、「（檢察官問：看到被告拿出黑色的東
    西，那東西是否會發光？）會發光，有聽到那個東西發出啪啪的聲響。」等語，
    與被告所稱持用伸縮式三節棍之顏色外觀及聲光功能皆不相符。且告訴人戊○○
    與證人廖大旺於本院審理時，經當庭提示扣案伸縮式三節棍供彼等二人辨認，亦
    均表示並非被告持以攻擊告訴人戊○○所使用之工具，顯與被告前揭所辯迥然有
    別。況被告係於九十二年六月十八日下午二時四十分許為警循線查獲時，始主動
    提出該支伸縮式三節棍供員警查扣，並非匆忙離去之際棄置於事發現場，亦難證
    明被告確係持該棍棒傷害告訴人戊○○得逞。是其空言否認手持黑色電擊棒攻擊
    告訴人戊○○，尚乏所據，無足為採。此外，復經告訴人丁○○、戊○○於偵查
    及審理時指訴遭被告傷害情節無訛，並經證人廖大旺於本院審理時證述明確，另
    有秀傳紀念醫院驗傷診斷書、梅鏡堂紀念醫院診斷證明書各一紙、現場照片二張
    附卷可稽，及割紙刀一把扣案為憑。綜上所陳，本案事證已臻明確，被告犯行至
    堪認定。
二、核被告丙○○所為，係犯刑法第二百七十七條第一項之普通傷害罪。而被告於前
    述行為時，係告訴人丁○○之二親等旁系姻親，二人間具有家庭暴力防治法第三
    條第四款所定之家庭成員關係，被告竟持刀傷害告訴人丁○○，就該部分傷害犯
    行亦屬家庭暴力防治法第二條第二項之家庭暴力罪。按殺人與傷害致死之區別，
    即在下手加害時有無死亡之預見為斷。至受傷處所是否致命部位，及傷痕之多寡
    ，輕重如何，僅足供認定有無殺意之參考，原不能為區別殺人與傷害致人死之絕
    對標準，最高法院十九年上字第七一八號判例要旨可資參照。本件被告持割紙刀
    朝告訴人丁○○之背部刺擊二下，其中一刀固然深及肋膜腔造成血胸，惟被告當
    時正逢情緒激動之際，告訴人丁○○又轉身奔逃處於移動狀態，衡情被告對於下
    刀時之力道與瞄準部位應難精確掌握，自不能單憑告訴人丁○○背部傷口甚深，
    遽謂被告即有殺人故意。尤其當晚在土地公廟前除被告與告訴人丁○○二人外，
    其餘在場之告訴人戊○○、證人廖大旺、江喜雀均為告訴人丁○○之友人，相較
    於被告獨自一人赴會勢單力孤之窘境，告訴人丁○○方面反顯人多勢眾，被告倘
    可傷及告訴人丁○○身體藉以示威並全身而退已屬難能，又如何冀圖於眾多友人
    環伺在側之情形下當場殺害告訴人丁○○？至於告訴人丁○○指稱被告持刀揮砍
    時曾親口表示「給你死」等語，並無其他證據足佐其說，而被告於審理時自承口
    出「不怕死的都過來」等語，及卷附錄音帶譯文中被告事後於電話中所言「大家
    看是伊倒還是我倒」、「我想要再殺他」、「我今晚要等伊出來，不然要去醫院
    殺他」等語，均屬草莽之人互較輸贏時之單純挑釁言詞，無足徵明被告於前揭行
    為時確有置告訴人丁○○於死之故意。是依卷內現存證據觀之，僅能證明被告係
    基於普通傷害之故意持刀刺傷告訴人丁○○，惟公訴意旨竟認被告此部分所為已
    構成刑法第二百七十一條第二項、第一項之殺人未遂罪名，恐嫌率斷，容非允洽
    ，應由本院於同一社會基本事實之範圍內，予以變更起訴法條為刑法第二百七十
    七條第一項之普通傷害罪，附此敘明。被告先後持割紙刀及電擊棒，攻擊告訴人
    丁○○、戊○○之身體成傷，其所為二個傷害犯行時間緊接，方法近似，觸犯構
    成要件相同之罪名，顯係基於概括犯意反覆為之，應依連續犯之規定論以一罪，
    並依法加重其刑。爰審酌被告僅因親屬相處時產生嫌隙，竟不惜持刀刺傷告訴人
    丁○○之背部，並深及肋膜腔造成血胸，對於告訴人丁○○造成嚴重之身體傷害
    ，被告犯罪所生危害顯非輕微；而告訴人戊○○在旁試圖勸阻被告，被告不但未
    加收斂，反而持電擊棒將告訴人戊○○毆打成傷，益徵被告生性暴戾，品行不端
    ；再參以被告犯罪後並未完全坦承犯行之態度、及其犯罪動機、目的、手段、與
    告訴人丁○○平日之親誼關係、具有國小畢業學歷之智識程度等一切情狀，量處
    如主文所示之刑，以示懲儆。扣案之割紙刀一把，係被告所有供傷害告訴人丁○○犯罪使用之物，業據被告供承在卷，應依刑法第三十八條第一項第二款之規定
    ，宣告沒收。另扣案之伸縮式三節棍一支，並非被告用以毆傷告訴人戊○○之犯
    罪工具，已如前述，自無併予沒收之餘地，末此敘明。
據上論斷，應依刑事訴訟法第二百九十九條第一項前段、第三百條，家庭暴力防治法
第二條第二項，刑法第五十六條、第二百七十七條第一項、第三十八條第一項第二款
，罰金罰鍰提高標準條例第一條前段，判決如主文。
本案經檢察官陳德芳到庭執行職務。
中    華    民    國    九十三      年      四      月      十三        日
                                臺灣彰化地方法院刑事第三庭
                                    審判長法官  李  進  清
                                    法      官  紀  佳  良
                                    法      官  高  文  崇
右正本證明與原本無異。
如不服本判決，應於判決送達後十日內向本院提出上訴狀( 須附繕本 )。
告訴人或被害人對於判決如有不服具備理由請求檢察官上訴者，其上訴期間之計算係
以檢察官收受判決正本之日期為準。
                                    法院書記官  謝  志  鑫
中    華    民    國    九十三      年      四      月      二十        日
刑法第二百七十七條第一項：
傷害人之身體或健康者，處三年以下有期徒刑，拘役或一千元以下罰金。
